# 请教陈斑竹：集团内的股份结算

提问人：Cecilejue 时间：2013-03-08 18:30:10
教陈老师一个关于集团内股份支付的问题，案例如下 客户A是一家中国境内的外商投资企业，母公司B是美国上市公司。在 2012 年中，B向A的关键管理人员授予限制性股票单位，行权期为 4 年，每年授予员工25%。A向B按期结算需支付的与股票授予价值对等的现金。 按照《企业会计准则解释第 4 号》问答七的规定， 企业集团（由母公司和其全部子公司构成）内发生的股份支付交易，应当按照以下规定进行会计处理： （一）结算企业以其本身权益工具结算的，应当将该股份支付交易作为权益结算的股份支付处理；除此之外，应当作为现金结算的股份支付处理。 结算企业是接受服务企业的投资者的，应当按照授予日权益工具的公允价值或应承担负债的公允价值确认为对接受服务企业的长期股权投资，同时确认资本公积（其他资本公积）或负债。 （二）接受服务企业没有结算义务或授予本企业职工的是其本身权益工具的，应当将该股份支付交易作为权益结算的股份支付处理；接受服务企业具有结算义务且授予本企业职工的是企业集团内其他企业权益工具的，应当将该股份支付交易作为现金结算的股份支付处理。
我的问题是： 1 ）之前也看了很多陈老师的回答，对于什么是“结算义务”不是很明白。这里A需要向B支付股票等额价值的现金，是否可以认为是有结算义务的呢？还是说由于A对于服务提供者，即员工没有任何提供现金或者权益工具的行为，所以A就是不具有结算义务的企业，哪怕A对B有偿还义务？ 如有是后者，认为A没有结算义务，那就按照权益支付来处理，即计入资本公积。那对于实际上需要向B支付的对价，应该如何入账呢？冲减资本公积么？
这种补偿行为在哪里可以找到准则指引呢？
2 ）在B的集团层面，应该是作为权益结算来核算的，因为站在合并集团角度，A和B是一个报告主题，且使用本集团自身的权益工具或者其金额与本集团权益工具价值相挂钩的现金进行结算，因此属于常规的股份支付业务。但是如果在 1 ）中认为A是具有结算义务的，那对于A单体来说就要作为现金支付核算。那是否意味着集团仅在授予日当日计算公允价值，之后在期限内摊销。但是对于A公司来说，需要每个资产负债表日去重新平均公允价值？
现在的情况是，我们可以拿到B计算的包括PRC员工在内的股份公允价值，也看到是按照直线法摊销（US和PRC还有一个准则差异，PRC是加速摊销）。但是在A单家层面上，我们还需要另外在资产负债表日重新计算公允价值入账么？
3 ）对于上述 2 ）中谈到的问题，我们有必要对于直线和加速摊销的差异在A层面上做调整么？
希望得到陈老师的解答，万分感谢！

回答人：chenyiwei
回复 Cecilejuejue 的帖子
个人意见：
本案例中，B向A的关键管理人员授予限制性股票单位，A向B按期结算需支付的与股票授予价值对等的现金。假设此处现金的金额就是按照限制性股票在授予日的公允价值确定，后续不再调整，即应支付的现金与应确认的权益结算股份支付费用相同，则仍应认为B负有有结算义务，A对B的费用补偿安排不构成A的一项结算义务。解释 4 号第七条中的“结算义务”是指根据股份支付安排或合同承担的合同义务，或者相关法律法规规定的法定义务。 A的会计处理整体上与权益结算的股份支付类似，唯一的区别是：确认股份支付费用时，贷方科目不是资本公积，而是“其他应付款——B”；A的个别报表层面确认所授予的股份时，借方科目不是“长期股权投资——A”而是“其他应收款——A”。其余会计处理，以及合并报表层面的处理效果，都与一般情况下的权益结算股份支付相同。 B的合并报表层面，整体上构成一项权益结算的股份支付。 由于A向B补偿的义务仅是一项母子公司之间的内部费用补偿安排，不导致A的个别报表层面将此作为现金结算的股份支付处理，因此在A的个别报表层面，无需每个期末按照现金结算股份支付的要求对相关负债重新估值。

提问人：coolstaff 时间：2014-04-01 09:55:41
请教一下：这种情况下，A（中国境内的外商投资企业）所支付的这部分费用可以在所得税前扣除吗？如果A一直没有支付这些相关的款项，而是只记在其他应付款中呢？

回答人：chenyiwei
按照以往的惯例，必须对该笔应付境外母公司的款项代扣代缴相关税项后，才可能允许境内A公司按照实际支付的金额税前扣除。但税法上对这个问题的规定并不清晰，建议向税务专业人士进一步咨询。